【裁判字號】    98,交抗,221
【裁判日期】    980921
【裁判案由】    聲明異議
【裁判全文】
臺灣高等法院臺南分院交通事件裁定     98年度交抗字第221號
抗  告  人
即受處分人  甲○○
上列抗告人因違反道路交通管理處罰條例案件，不服臺灣臺南地
方法院中華民國98年8月13日所為裁定（98年度交聲字第392號）
，提起抗告，本院裁定如下：
    主  文
抗告駁回。
    理  由
一、本件抗告意旨略以：抗告人即受處分人固於民國97年12月18
    日8時45分許，駕駛SW-1275號自用一般小客貨車行經台南縣
    善化鎮○○路與南科北路口，惟無闖越紅燈行為，況警方並
    未就受處分人違規行為為拍照或錄影存證，原審僅憑警員單
    方之詞，未令製單舉發之警員出庭對質即為本件裁定，為此
    提起抗告，請求撤銷原裁定云云。
二、按汽車駕駛人，行經有燈光號誌管制之交岔路口闖紅燈者，
    處1800元以上5400元以下罰鍰，並記違規點數3點；道路交
    通管理處罰條例第53條第1項、第63條第1項第3款分別定有
    明文。經查，
（一）受處分人駕駛車牌號碼SW-1275號自用小客貨車，於97年
      12月18日8時45分許，行經臺南縣善化鎮○○路與南科北
      路之交岔路口，經警認其有未依號誌指示而行駛之違規行
      為後，由臺南縣警察局善化分局員警當場攔停製單舉發等
      情，有臺南縣警察局97年12月18日南縣警交字第M0000000
      0號舉發違反道路交通管理事件通知單及移送機關98年3月
      25日麻監裁罰字第裁75－M00000000號裁決書各1份附於原
      審卷可稽。
（二）證人即本件舉發之警員連山源於98年4月21日原審調查時
      到庭結證：「（本件是否你舉發，情形如何？〈提示舉發
      單並告以要旨〉）是我舉發的，當時是97年12月18日上午
      8時45分，我與另1位警員駕駛巡邏車由善化鎮○○路由東
      往西直行，行經還不到南科北路口時，看見受處分人駕駛
      違規之自小客貨車在巡邏車前面，就到交岔路口，當時興
      農路與南科北路之交岔路口，在興農路之方向係左轉箭頭
      燈號，直行是紅燈，但是受處分人沒有煞車，仍然直行興
      農路，我們的巡邏車便停紅燈，綠燈之後直行後將受處分
      人攔下，所以攔下地點距離該交岔路口已有一段距離，而
      又經過下1個路口，才將受處分人攔下，南科北路與下1個
      路口距離大約100公尺，我直覺應該是1公里。」、「（當
      時有無拍照或是攝影？）沒有。因為我們當時不是定點攔
      檢，而且當時以為受處分人要左轉，所以未及拿蒐證器材
      蒐證。」、「（受處分人行經該交岔路口時，燈號是否確
      實是紅燈？）是的。」、「（受處分人的自小客貨車是否
      有穿越路口？）有。」、「（你是否可以確認受處分人沒
      有闖黃燈？）該路口直行部分早已經是紅燈了，受處分人
      仍然駕車經過該交岔路口。」、「（當時你們前面有無其
      他車輛，有無可能看錯？）我們行駛內側車道，外側車道
      有兩輛汽車已經看紅燈停下來，受處分人是駕駛自小客貨
      車行駛在我們前方之內側車道，所以我們看得很清楚，且
      我們的巡邏車與受處分人之自用一般小客貨車中間並沒有
      其他車輛。」等語明確（詳原審卷第20頁至第21頁）。
（三）汽車行駛至交岔路口，其行進、轉彎，應遵守燈光號誌；
      箭頭綠燈表示僅准許車輛依箭頭指示之方向行駛；車輛面
      對圓形紅燈表示禁止通行，不得超越停止線或進入路口；
      又車輛面對與圓形紅燈同亮之箭頭綠燈時，得依箭頭綠燈
      之指示行進，道路交通安全規則第102條第1項第1款、道
      路交通標誌標線號誌設置規則第206條第2款及第5款分別
      定有明文。是依證人連山源前揭證述可知，本件抗告人即
      受處分人駕駛上開自小客貨車沿善化鎮○○路由東往西方
      向行駛，行經該路與南科北路交岔路口時，燈光號誌顯示
      圓形紅燈同亮左轉箭頭綠燈，揆諸前開規定，抗告人即受
      處分人除依箭頭綠燈之指示左轉行進外，不得超越停止線
      或進入路口。抗告人即受處分人於該交岔路口之燈光號誌
      顯示圓形紅燈同亮箭頭綠燈時，猶直行穿越路口至銜接路
      段，自屬「在設有燈光號誌管制之交岔路口闖紅燈」之違
      規行為。
（四）另交通勤務警察或依法令執行交通稽查任務人員，開單舉
      發違反道路交通管理處罰條例所列之違規事實，經公路主
      管機關或警察機關所為之裁決處罰，本質上為行政處分，
      係公務員基於職務上權力，依法就特定之具體事件所為具
      公法上效果之單方行政行為，基於公務員為公法上行為具
      有公信力之原則，該行政行為當可被推定為真正，其據以
      依法處分之事實認定亦為正確無誤。本此公信原則，乃立
      法者賦予行政機關制定違反道路交通事件統一裁罰標準及
      處理細則，使執勤警員得當機處分以達其維護交通秩序、
      安全之行政目的。另本件警員連山源與抗告人即受處分人
      間，並無怨隙，且係毫不相識之人，復經具結在卷，衡情
      應無設詞攀誣，或虛構違規事實陷害抗告人即受處分人之
      理！且查無任何證據足資證明執勤員警有捏造事實違法取
      締之情事存在，則執勤警員本其維護交通秩序、安全職責
      所為之舉發，自應受到合法、正確之推定，況抗告人即受
      處分人亦自承其駕駛上開自小客貨車行經上開交岔路口時
      ，從後照鏡確有看到警察之巡邏警車，且該巡邏警車於其
      駛越該交岔路口時，確有停等紅燈等情（詳原審卷第21頁
      反面），益徵證人連山源前揭所述，應非虛妄。綜此，依
      證人連山源於舉發違規當時與抗告人即受處分人之相對位
      置、視野情況及當時其所乘坐之巡邏警車已停等紅燈之客
      觀情況等情觀之，其應可極易分辨、觀察抗告人即受處分
      人闖紅燈之違規行為，並排除將遵行綠燈行駛之抗告人即
      受處分人攔停舉發之可能。是本件抗告人即受處分人於前
      揭時、地駕駛上開自用一般小客貨車有闖紅燈之違規行為
      ，應堪認定。
（五）次按道路交通管理處罰條例所謂法院受理交通案件，準用
      刑事訴訟法之規定，法律上所謂之準用，並非全部援用，
      僅在性質相同之範圍內始得比附援引，交通違規事件性質
      上為行政處分，其本質上與刑事案件自有不同，刑事訴訟
      法就犯罪證據採嚴格證明主義，自與行政秩序罰之交通違
      規裁罰本質不合，非全盤得以準用，此由道路交通案件處
      理辦法第16條規定：「交通法庭就聲明異議之案件，必要
      時，得訊問受處分人及其他關係人，並得傳喚證人，命行
      鑑定，實施勘驗。」，第26條規定：「抗告程序除準用刑
      事訴訟法有關規定外，並準用前章之規定。」，可知法院
      對於道路交通案件抗告之案件需於必要時始得為訊問受處
      分人及其他關係人，並得傳喚證人等程序，如認為證據已
      明，亦可毋庸為訊問。原審駁回受抗告人即處分人之異議
      ，乃引據證人即本件舉發員警連山源於原審調查中經具結
      之證言（證人結文於原審卷第23頁），證人即員警連山源
      即係本件直接見聞受處分人「行經有燈光號誌管制之交岔
      路口闖越紅燈」之事實經過，依法告發取締之人，又經以
      行政及刑事責任擔保其陳述之真實性等各項因素，衡情應
      無故為誣指受處分人，身觸偽證重罪之必要，況抗告人即
      受處分人既未就執勤員警之舉發有誤提出相關證據以供調
      查，亦無任何證據足資證明執勤員警有何捏造事實違法取
      締之不法情事，原審法院依證人即警員連山源之證述，而
      為受處分人違規事實之認定，於法即無不合。本件案情已
      明，應無再另行傳訊證人進行對質之必要。
（六）又警察舉發交通違規行為，並不以照片為必要之證明方法
      ，若強求各種交通違規行為均需以照片為其裁罰依據，事
      實上殆不可行，蓋闖紅燈（在未設置闖紅燈自動照相儀器
      之處所）之違規過程，僅約數秒鐘，稍縱即逝，若來得及
      拍照固然最好，可免去不必要之爭議，但若來不及拍照，
      此短暫之事實經過，除全程目睹之員警可資證明外，無法
      期待此類違規行為均須照相為證，是本件縱然未有照相存
      證，受處分人於前開時、地之闖越紅燈直行之違規事實，
      仍堪予認定，是抗告人即受處分人認無照片可佐云云，亦
      無理由。
四、本件抗告人即受處分人上開駕駛自用一般小客貨車闖越紅燈
    之交通違規事實，既可認定，則原審法院依道路交通管理處
    罰條例第53條第1項及同條例第63條第1項第3款及違反道路
    交通管理事件統一裁罰基準表等規定，撤銷原處分，科處抗
    告人罰鍰2,700元，並記違規點數3點，於法並無不合。抗告
    人即受處分人以其未闖越紅燈為由，猶執陳詞提起本件抗告
    ，指摘原裁定不當，為無理由，應予駁回。
五、據上論結，應依道路交通案件處理辦法第26條，刑事訴訟法
    第412條，裁定如主文。
中    華    民    國    98    年    9     月    21    日
                  刑事第二庭    審判長法  官  葉居正
                                      法  官  洪碧雀
                                      法  官  陳春長
以上正本證明與原本無異。
不得再抗告。
                                      書記官  尤乃玉
中    華    民    國    98    年    9     月    22    日


司法院資訊處製作；財團法人民間司法改革基金會備份。
